最高法院刑事判決　　　　　　　九十六年度台非字第三三四號
上訴人　最高法院檢察署檢察總長
被　告　甲○○
上列上訴人因被告違反毒品危害防制條例案件，對於台灣高等法
院中華民國九十六年八月十日第二審刑事確定判決（九十六年度
上訴字第二七０五號，起訴案號：台灣宜蘭地方法院檢察署九十
六年度毒偵字第四五八號），認為違背法令，提起非常上訴，本
院判決如下：
    主  文
原判決及第一審判決均撤銷。
甲○○施用第一級毒品，累犯，處有期徒刑玖月；減為有期徒刑
肆月又拾伍日，如易科罰金以新台幣貳仟元折算壹日。
    理  由
非常上訴理由稱：「按判決不適用法則者為違背法令；又犯罪在
中華民國九十六年四月二十四日以前者，除本條例另有規定外，
有期徒刑減其刑期二分之一，刑事訴訟法第三百七十八條、中華
民國九十六年罪犯減刑條例第二條第一項第三款分別定有明文。
查本件被告犯罪日期，依原判決事實欄之認定，係於民國九十六
年二月十日施用第一級毒品海洛因，合乎上開減刑條例之規定；
原判決理由欄亦記載被告係犯毒品危害防制條例第十條第一項之
施用第一級毒品罪，經核尚非該減刑條例第三條第一項第七款所
定不予減刑之罪；又本件原審辯論終結及宣判日期，均在該減刑
條例九十六年七月十六日施行之後，乃原判決竟未適用中華民國
九十六年罪犯減刑條例規定予以減刑，即有不適用法則之違法。
案經確定，且對被告不利，爰依刑事訴訟法第四百四十一條、第
四百四十三條提起非常上訴，以資糾正。」等語。
本院按判決不適用法則或適用不當者，為違背法令；第二審法院
認為上訴雖無理由，而原判決不當者，應將原審判決經上訴之部
分撤銷，就該案件自為判決，刑事訴訟法第三百七十八條、第三
百六十九條第一項前段分別定有明文。又「犯罪在中華民國九十
六年四月二十四日以前者，除本條例另有規定外，有期徒刑減其
刑期二分之一」、「依本條例應減刑之罪，未經判決確定者，於
裁判時，減其宣告刑。依前項規定裁判時，應於判決主文同時諭
知其宣告刑及減得之刑。」、「犯最重本刑為五年以下有期徒刑
以下之刑之罪，依本條例規定減為六月以下有期徒刑、拘役者，
應於為減刑裁判時，併諭知易科罰金折算之標準。」亦分別為中
華民國九十六年罪犯減刑條例第二條第一項第三款、第七條、第
九條所明定。本件原判決認定被告甲○○前因施用第一級毒品海
洛因案件，經法院裁定強制戒治後，於九十三年十二月十八日強
制戒治期滿，經台灣宜蘭地方法院檢察署檢察官於九十四年一月
七日以九十四年度戒毒偵字第一號為不起訴處分確定；復因竊盜
案件，經台灣宜蘭地方法院於九十四年十二月二十八日以九十四
年度簡上字第六八號判處有期徒刑四月確定，及因違反毒品危害
防制條例案件，經原審法院以九十四年度上訴字第四０七三號判
處有期徒刑七月確定，二案經裁定應執行有期徒刑九月，甫於九
十五年十一月二十七日執行完畢，詎仍不能戒除毒癮，復於九十
六年二月十日上午九時許，在宜蘭縣羅東鎮○○路一七號三樓住
處，施用海洛因一次，嗣於同年月十日下午一時五十分許，為警
通知到場採其尿液送驗後，呈嗎啡、可待因陽性反應而查獲等情
，因而維持第一審台灣宜蘭地方法院九十六年五月十七日以九十
六年度訴字第一八六號毒品危害防制條例案件，依同條例第十條
第一項論處被告施用第一級毒品罪刑（累犯，處有期徒刑九月）
之判決，駁回被告在第二審之上訴，固非無見。惟被告於九十六
年二月十日上午施用第一級毒品海洛因之犯罪時間，係在中華民
國九十六年罪犯減刑條例所定減刑基準日即九十六年四月二十四
日以前，所犯合於同條例所規定減刑之要件，依上揭規定，自應
依該條例第二條第一項第三款之規定減其宣告刑二分之一，並於
裁判時，於判決主文同時諭知其宣告刑及減得之刑。第一審判決
時，因上開減刑條例尚未公布施行而未及適用該條例之規定予以
減刑，致科刑之結果不當，仍難謂無判決不適用法則之違法。然
原審於九十六年八月十日判決時，該減刑條例業經公布施行，原
審自應將第一審判決撤銷，並諭知其宣告刑及減得之刑，始為適
法。乃原判決認被告上訴為無理由，僅於判決主文為「上訴駁回
」之諭知，竟未將第一審判決之罪刑部分一併撤銷，並諭知其宣
告刑及減得之刑，自難謂無不適用法則之違法。案經確定，且於
被告不利，非常上訴意旨執以指摘，洵有理由，應由本院將原判
決及第一審判決均撤銷，並自行判決如主文第二項所示，以資救
濟。
據上論結，應依刑事訴訟法第四百四十七條第一項第一款但書，
毒品危害防制條例第十條第一項，刑法第十一條前段、第四十一
條第一項前段、第四十七條第一項，中華民國九十六年罪犯減刑
條例第二條第一項第三款、第七條、第九條，判決如主文。
中　　華　　民　　國　九十六　年　 十二　 月   二十   日
                      最高法院刑事第六庭
                          審判長法官  呂　潮　澤
                                法官  吳　昆　仁
                                法官  孫　增　同
                                法官  吳　　　燦
                                法官  李　英　勇
      本件正本證明與原本無異
                                      書  記  官
中　　華　　民　　國　九十六　年　 十二　 月  二十五  日
                                                    M
附錄本案論罪科刑法條
毒品危害防制條例第十條第一項
施用第一級毒品者，處六月以上五年以下有期徒刑。
